臺灣高等法院臺南分院民事裁定　　96年度抗字第75號
抗　告　人　數位全球科技股份有限公司
法定代理人　甲○○○
代　理　人　乙 ○ ○
相　對　人　丙 ○ ○
上列抗告人因與相對人間請求侵權行為損害賠償事件，對於中華
民國96年2月8日臺灣臺南地方法院96年度重訴字第9號裁定提起
抗告，本院裁定如下：
    主    文
抗告駁回。
抗告訴訟費用由抗告人負擔。
    理    由
一、本件原告即抗告人於原審法院起訴主張：被告即相對人原為
    抗告人公司南部辦公室經理，於任職期間，意圖為自己不法
    利益及損害公司利益，利用職務之便，向訴外人「新盛力科
    技股份有限公司」（下稱新盛力公司）表示其另成立之「培
    元科技有限公司」（下稱培元公司）能以較低價格出售欲向
    抗告人公司購買之視訊設備，新盛力公司因此向培元公司購
    買設備，抗告人公司則損失與新盛力公司訂約之經濟利益，
    相對人所為已涉犯背信等罪嫌，經抗告人提出刑事告訴後，
    案經臺灣台南地方法院檢察署偵查，並對相對人提起公訴及
    由原審刑事庭審理中，爰於刑事訴訟程序中附帶提起本件民
    事訴訟，請求民事賠償主張以：
  (一)、個案損失部分：合計損失計新台幣（下同）1,285,937元
      ：相對人任職南區辦公室經理期間，另成立培元公司，並
      利用公司資源拓展自己公司之業務，造成應與抗告人公司
      成交之客戶如新盛力公司、綠點公司、私立大同技術學院
      、中華電信南區分公司等公司均未成交，甚至直接與培元
      公司成交，造成公司利潤損失計有新盛力公司580,955元
      、綠點公司304,033元、私立大同技術學院285,312元、中
      華電信南區分公司115,637元，共計1,285,937元。
  (二)、薪資及費用損失合計366,176元：相對人於民國（下同）9
      3年11月至94年4月擔任南部辦公室經理期間領取公司主管
      薪資及交際費等，卻私自設立培元公司，違反競業禁止規
      定，未致力於抗告人公司之業務，造成南區辦公室虧損，
      故其於擔任主管期間所領薪資及交際費等共計366,176元
      應賠償抗告人。
  (三)、南區辦公室部門損失計441,377元：相對人於93年11月至
      94年4月擔任南部辦公室經理期間私設培元公司，未致力
      於抗告人公司之業務，造成南區辦公室虧損計441,377元
      。
  (四)、違反競業禁止罰款500,000元：依據相對人至抗告人公司
      任職時所簽立之「保密及智慧財產協議書」第9條規定，
      相對人違反本協議書之相關規定時，應給付抗告人公司懲
      罰性違約金500,000元。
  (五)、對抗告人公司承諾未達成銷貨目標額部分，求償7,000,00
      0元：相對人於擔任南區辦公室經理期間，對總公司表達
      預估銷貨目標為一千萬元，預估達成率為7成即7,000,000
      元，相對人非但未達成目標，反而因致力於自己之培元公
      司，因而造成公司虧損，故其責任額7,000,000元應由相
      對人負責賠償。
  (六)、損害抗告人商譽部分求償500,000元：相對人離職後，仍
      不斷散佈對抗告人公司不利之言論，影響抗告人商譽至鉅
      ，爰請求500,000元之損害賠償。
  (七)、綜上所述，相對人應給付抗告人10,093,490元之損害賠償
      額。
二、原審法院裁定以：
  (一)、按因犯罪而受損害之人，固得依刑事訴訟法第487條第1項
      之規定於刑事訴訟程序附帶提起民事訴訟，對相對人及依
      民法負損害賠償責任之人請求回復其損害，惟該附帶民事
      訴訟，必限於起訴之犯罪事實所生之損害者，始得提起之
      （最高法院91年台抗字第491號判決意旨參照）。次按起
      訴不合程式或不備其他要件，且其情形不能補正者，法院
      應以裁定駁回之，此有民事訴訟法第249條第1項可資參照
      。
  (二)、經查：
    1.本件相對人原為抗告人公司經理人，於任職期間，意圖為
      自己或第三人之不法利益，而有上述違背任務之行為，致
      生損害於抗告人公司乙節，經臺灣臺南地方法院檢察署檢
      察官以95年度偵字第1046號提起公訴，並由原審刑事庭以
      95年度易字第708號審理後，業已判處相對人背信罪，處
      有期徒刑6月，如易科罰金以300元折算一日在案，且於審
      理終結後，將本件附帶提起之民事訴訟，依據刑事訴訟法
      第504條第1項前段移送本院民事庭審理，此有卷附之95年
      度重附民字第13號裁定及95年度易字第708號判決附卷可
      參。由上述事實、檢察官提起公訴之犯罪事實及原審95年
      度易字第708號判決認定之犯罪事實可知，相對人所為犯
      罪行為僅於任職期間與訴外人新盛力公司接洽業務時，有
      違背職務之行為，致使抗告人公司損失與新盛力公司簽訂
      契約之經濟利益。是依上開判例之意旨，抗告人於刑事訴
      訟程序附帶提起之民事訴訟，所能請求相對人賠償之範圍
      ，應限於抗告人未與新盛力公司成立契約關係之經濟損失
      而已。
    2.惟綜觀抗告人請求賠償之項目，其中個案損失部分，除新
      盛力公司部分外（此部分之賠償580,955元請求由原審續
      行審理），尚包含抗告人公司未與訴外人綠點、私立大同
      技術學院、中華電信南區、台中醫院、台南縣政府、綠騰
      、OOCL東方海運、中宇及高醫放射科等部門間合計704,98
      2元之損失。茲因抗告人此部分之損失704,982元，均不在
      上開刑事案件起訴之犯罪事實內，自不得於刑事訴訟程序
      ，附帶提起民事訴訟，請求損害賠償。
    3.至抗告人請求相對人賠償任職期間薪資、費用損失366,17
      6元、南區辦公室部門損失441,377元、違反競業禁止罰款
      50萬元、未達承諾銷售目標額7,000,000元等部分，顯與
      上開刑事案件起訴之犯罪事實無關，僅與兩造間之僱傭契
      約或於僱傭期間簽訂之保密及智慧財產協議書契約有關，
      抗告人縱有損失，亦應依據上開契約關係或其他民事法律
      關係，另行起訴請求相對人賠償，而非於上開刑事訴訟程
      序附帶提起民事訴訟，請求賠償。
    4.另抗告人請求商譽損失500,000元部分，既與刑事案件起
      訴之犯罪事實，並無任何關連，且依抗告人所述，係相對
      人離職後所為之行為。故抗告人果因相對人之行為而受有
      商譽之損失，亦應對於相對人另行起訴請求賠償，不得於
      上開刑事訴訟程序中附帶提起民事訴訟損害賠償。
    5.綜上所陳，本件抗告人請求相對人賠償抗告人公司與訴
      外人綠點、私立大同技術學院、中華電信南區、台中醫院
      、台南縣政府、綠騰、OOCL東方海運、中宇、高醫放射科
      等之個案損失共計704,982元。相對人任職期間薪資、
      費用損失366,176元、南區辦公室部門損失441,377元、違
      反競業禁止罰款500,000元、未達承諾銷售目標額7,000,0
      00元。相對人離職後對抗告人造成之商譽損失500,000
      元。均不在臺灣台南地方法院檢察署95年度偵字第1046號
      起訴之犯罪事實內，亦非因該犯罪事實所生之損害，抗告
      人不得依刑事訴訟法第487條第1項之規定，於刑事訴訟程
      序附帶提起民事訴訟，對相對人請求賠償。是以，抗告人
      此部分之請求，起訴程序並非合法，且其情形不能補正，
      應由原審法院裁定駁回之。又抗告人此部分之請求既經原
      審駁回在案，其假執行之聲請即失所附麗，應併予駁回。
  (三)、末按法院為終局判決時，應依職權為訴訟費用之裁判，固
      為民事訴訟法第87條第1項所明定。然本件抗告人係於刑
      事訴訟程序附帶提起民事訴訟，請求損害賠償，依據刑事
      訴訟法第504條第2項免納裁判費。又抗告人於本件裁定駁
      回前，並未繳納任何與訴訟相關之必要費用，本件訴訟費
      用額應能確定為0元，爰無再為訴訟費用之裁判或確定之
      訴訟費用額諭知之必要，併此敘明。
三、抗告意旨略以：
  (一)、刑事訴訟法第500條（修正前504條）應以刑事訴訟判決所
      認定之事實為據者，係指附帶民事訴訟之判決而言，如附
      帶民事訴訟經移送於民事庭後即為獨立民事訴訟，其裁判
      不受刑事認定事實之拘束，此有最高法院48年度台上字第
      713號判決意旨可資佐證。
  (二)、刑事訴訟法第267條規定，檢察官就犯罪事實一部起訴者
      ，其效力及於全部，係指已起訴之部分及未起訴之部分，
      均構成犯罪，並具有連續犯、牽連犯或想像競合犯等裁判
      上一罪關係，其一部犯罪事實經起訴者，本於審判不可分
      原則，受訴法院應就構成同一案件之全部犯罪事實予以審
      判，此有最高法院93年台上字第6182號判決，以資為憑。
      準此，抗告人就綠點公司、私立大同技術學院、中華電信
      南區分公司…之請求若舉證屬實，則相對人此部分之犯罪
      事實與先前已起訴之新盛力公司部分即屬一概括犯意，而
      連續行為之連續犯，而屬同一案件事實，故自應為刑事附
      帶民事起訴之效力所及之範圍，亦為本件審判之效力範圍
      ，至於相對人是否有上開連續行為？則是抗告人舉證責任
      問題。
  (三)、另就薪資、費用366,176元部分，抗告人請求此部分損失
      係基於下列事實：相對人受僱於抗告人。相對人並未
      履行伊受僱之義務。而上開二項事實皆是刑事判決已認定
      之事實，否則如何構成背信罪，原審認與起訴之犯罪事實
      無關，實難信服。
  (四)、就南區辦公室部門損失441,377元部分，抗告人請求此部
      分損失完全基於相對人違背伊工作職務之事實，此事實係
      刑事判決所確定之事實，亦即相對人忠於職務行為，南區
      辦公室即無441,377元之損失，此損失如何與刑事判決事
      實無關，原審一語帶過並未詳加說明。
  (五)、就違反競業禁止罰款500,000元，未達承諾銷售目標7,000
      ,000元部分，抗告人請求此部分之損失係基於下列事實：
      抗告人與相對人之契約關係。相對人之背信構成違約
      行為。就上開之事實雖非刑事判決認定之事實，但之
      事實卻是刑事判決認定之事實，且依上開最高法院48年度
      台上字第713號判決，本件刑事附帶民事訴訟既已由刑事
      庭移往民事庭，其裁判不受刑事認定事實之拘束，實宜對
      刑事訴訟法第500條採擴張解釋，認只要有部分重要事實
      為刑事判決認定之事實，即屬附帶民事判決所應審理之範
      圍。
  (六)、另就抗告人請求商譽損失500,000元部分，完全係基於相
      對人於任職公司期間違背公司職務之背信行為，因伊之背
      信，致業界其他往來廠商獲知此事後對抗告人公司管理如
      此鬆散，竟出現如此大之漏洞，日後對抗告人公司之信用
      評比自然降低，原審竟稱此商譽損失與刑事案件之犯罪事
      實無關，抗告人實難以信服。
四、按因犯罪而受損害之人，於刑事訴訟程序固得附帶提起民事
    訴訟，對於被告請求回復其損害，但其請求回復之損害，以
    被訴犯罪事實所生之損害為限，否則縱令得依其他事由，提
    起民事訴訟，亦不得於刑事訴訟程序附帶為此請求（參照最
    高法院60年台上字第633號判例、91年台抗字第491號判決意
    旨）。
五、經查：
  (一)、相對人丙○○於91年間於臺北市○○區○○路80號11樓「
      數位全球科技股份有限公司」（即抗告人公司）服務並擔
      任一般業務員，於93年10月間始擔任抗告人公司之南部辦
      公室經理，負責處理數位公司南部辦公室的業務管理及營
      運事宜，係受抗告人公司委任處理特定事務之人。嗣相對
      人因公司制度變動，乃決定於94年4月中旬離職，惟相對
      人離職前，竟意圖為自己不法之利益，並損害抗告人公司
      之利益，利用其擔任數位公司南部辦公室經理之便，於93
      年10月間籌劃另成立培元公司，從事與抗告人公司相類似
      之業務。適抗告人公司之客戶新盛力公司於93年12月間原
      欲向抗告人公司購買視訊設備TANDBERG770型2台、TANDBE
      RG880型1台，價額共1,400,000元，詎相對人竟趁其任抗
      告人公司南部辦公室經理之便，向新盛力公司之管理部課
      長李宗益稱：其有另外成立培元公司，若新盛力公司向其
      所成立之培元公司購買上開設備，則僅需1,000,000元，
      而違背其上揭受抗告人公司委託之任務。新盛力公司遂同
      意與相對人簽約，致使抗告人公司損失與新盛力公司簽約
      之經濟利益。後經數位公司派業務員前往新盛力公司進行
      查訪時，始由新盛力公司人員告知而得悉上情。相對人為
      抗告人公司經理人，於任職期間，意圖為自己或第三人之
      不法利益，而有上述違背任務之行為，致生損害於抗告人
      公司乙節，經臺灣臺南地方法院檢察署檢察官以95年度偵
      字第1046號提起公訴，並由原審刑事庭以95年度易字第70
      8號審理後，業於95年12月30日以背信罪判處相對人有期
      徒刑6月，如易科罰金以300元折算一日，並於96年1月10
      日確定在案，此有卷附台灣台南地方法院檢察署95年度偵
      字第1046號檢察官起訴書、95年度易字第708號判決附於
      原審卷5至8頁可參。由上述事實（即檢察官提起公訴之犯
      罪事實及原審95年度易字第708號判決認定之犯罪事實）
      可知，相對人所為犯罪行為僅於任職期間與訴外人新盛力
      公司接洽業務時，有違背職務之行為，致使抗告人公司損
      失與新盛力公司簽訂契約之經濟利益。是依上開判例及判
      決之意旨，抗告人於95年6月30日刑事訴訟程序附帶提起
      之民事訴訟，所能請求相對人賠償之範圍，應限於抗告人
      未與新盛力公司成立契約關係之經濟損失580,955元而已
      。原審刑事庭以上訴人提起刑事訴訟附帶民事訴訟請求損
      害賠償事件其內容繁雜，非經長久時日不能終結其案件，
      而依刑事訴訟法第504條第1項前段規定，於95年12月30日
      以95年度重附民字第13號裁定移送原審民事庭審理後，原
      審民事庭僅就抗告人請求相對人賠償之抗告人未與新盛力
      公司成立契約關係之經濟損失580,955元範圍繼續審理，
      其餘部分之請求以其起訴程序並非合法，且其情形不能補
      正，依民事訴訟法第249條第1項第5款規定裁定駁回之，
      並無不合。
  (二)、抗告意旨主張：「其未能與訴外人綠點、私立大同技術學
      院、中華電信南區、台中醫院、台南縣政府、綠騰、OOCL
      東方海運、中宇及高醫放射科等部門間共計704,982元之
      損失，與本案屬相對人一概括犯意，而連續行為之連續犯
      ，而屬同一案件事實，故自應為刑事附帶民事起訴之效力
      所及之範圍，亦為本件審判之效力範圍」云云。惟查，由
      台灣台南地方法院檢察署檢察官以95年度偵字第1046號提
      起公訴之事實及原審95年度易字第708號判決認定之犯罪
      事實，均僅提及相對人與新盛力公司進行交易而涉及背信
      （此部分之賠償請求580,955元由原審續行審理），並未
      包含抗告人所主張抗告人與訴外人綠點、私立大同技術學
      院、中華電信南區、台中醫院、台南縣政府、綠騰、OOCL
      東方海運、中宇及高醫放射科等部門間未進行交易所造成
      之抗告人損失。從而，抗告人主張此部分之損失，因刑法
      連續行為之連續犯而屬同一案件事實，自應為刑事附帶民
      事起訴之效力所及之範圍，亦為本件審判之效力範圍云云
      ，顯係就刑事訴訟，因刑法背信罪連續犯而屬同一案件事
      實，自應為刑事訴訟起訴之效力所及之範圍，而於刑事庭
      得併予審判情形（抗告人所引用之最高法院93年度台上字
      第6182號刑事判決意旨係就刑事訴訟審判不可分而言，與
      就刑事附帶民事訴訟請求無），核與本件刑事附帶民事
      請求損害賠償事件之範圍，混為一談，要無可採。
  (三)、又抗告意旨主張：「其請求相對人賠償任職期間薪資、費
      用損失366,176元、南區辦公室部門損失441,377元、違反
      競業禁止罰款500,000元、未達承諾銷售目標額7,000,000
      元等部分，抗告人請求此部分損失完全基於相對人違背伊
      工作職務之事實，此事實係刑事判決所確定之事實，原審
      認與起訴之犯罪事實無關，惟此損害如何與刑事判決事實
      無關，原審一語帶過並未詳加說明，實難信服，並提出最
      高法院48年度台上字第713號判例主張本件刑事附帶民事
      訴訟既已由刑事庭移往民事庭，其裁判不受刑事認定事實
      之拘束，實宜對刑事訴訟法第500條採擴張解釋，只要有
      部分重要事實為刑事判決認定之事實，即屬附帶民事判決
      所應審理之範圍」云云。惟查薪資費用之支出，乃基於勞
      資雙方的對價關係，難認刑事案件背信事實，有何直接關
      係；而抗告人設置南區辦公室行銷據點，該部門之盈虧應
      由抗告人公司由經營層面為檢討，而非一昧的歸責於相對
      人；另銷售金額未達7,000,000元及違反競業禁止罰款500
      ,000元，僅與兩造間之僱傭契約或於僱傭期間簽訂之保密
      及智慧財產協議書契約有關，抗告人縱有損失，亦應依據
      上開契約關係或其他民事法律關係，另行起訴請求相對人
      賠償，而非於上開刑事訴訟程序附帶提起民事訴訟，請求
      賠償，抗告人擴張解釋最高法院判例意旨，自有違誤，核
      無可取。
  (四)、另抗告主張：「其請求商譽損失500,000元部分，因相對
      人之背信，致業界其他往來廠商獲知此事後對抗告人公司
      管理鬆散，竟出現如此大之漏洞，對抗告人公司之信用評
      比降低，原審竟稱此商譽損失與刑事案件之犯罪事實無關
      ，抗告人實難以信服」云云。惟查抗告人既自陳係於相對
      人背信一事發生後，易讓業界其他往來廠商認抗告人公司
      管理鬆散，降低抗告人公司之信用評比，則此項商譽損失
      顯屬抗告人公司本身經營層面之問題，核與刑事案件起訴
      之犯罪事實無關；且依抗告人所述，係相對人離職後相對
      人所為之行為，則原審認相對人離職前之背信行為即刑事
      案件之犯罪事實，與此商譽損失無關，尚無違誤。抗告人
      果認因相對人之行為而受有商譽之損失，亦應對於相對人
      另行起訴請求賠償，不得於上開刑事訴訟程序附帶提起民
      事賠償。
  (五)、綜上所述，本件抗告人請求相對人賠償抗告人公司與訴
      外人綠點、私立大同技術學院、中華電信南區、台中醫院
      、台南縣政府、綠騰、OOCL東方海運、中宇、高醫放射科
      等之個案損失共計704,982元。相對人任職期間薪資、
      費用損失366,176元、南區辦公室部門損失441,377元、違
      反競業禁止罰款500,000元、未達承諾銷售目標額7,000,0
      00元。相對人離職後對抗告人造成之商譽損失500,000
      元。均不在臺灣台南地方法院檢察署95年度偵字第1046號
      起訴之犯罪事實內，亦非因該犯罪事實所生之損害，抗告
      人不得依刑事訴訟法第487條第1項之規定，於刑事訴訟程
      序附帶提起民事訴訟，對相對人請求賠償。從而，抗告人
      此部分之請求，起訴程序並非合法，且其情形不能補正，
      原審依民事訴訟法第249條第1項第5款規定裁定駁回其訴
      ，並以抗告人此部分之請求既經原審駁回在案，其假執行
      之聲請即失所附麗，應併予駁回，自無不合。抗告意旨仍
      執前詞指摘原裁定不當，求予廢棄，非有理由。
六、據上論結，本件抗告為無理由，依民事訴訟法第495條之1第
    1項、第449條第1項、第95條、第78條，裁定如主文。
中　　華　　民　　國　　96　　年　　4　　月　　 30　　日
                  民事第一庭    　審判長法　官  林金村
　　　　　　　　　　　　　　　　        法　官  張世展
　　　　　　　　　　　　　　　　        法　官  胡景彬
上為正本係照原本作成。
抗告人如不服本裁定，僅得於收受本裁定正本送達後10日內以適
用法規顯有錯誤為理由，向本院提出再抗告狀（須附繕本）依法
應繳納抗告費新台幣1千元，並委任律師為訴訟代理人，經本院
許可後始可再抗告於最高法院。
中　　華　　民　　國　　96　　年　　5 　　月　　1 　　日
                                        書記官  趙玲瓏
【附記】
民事訴訟法第495條之1第2項準用同法第466條之1第1、2項規定
：
(1)對於第二審判決上訴，上訴人應委任律師為訴訟代理人。但上
  訴人或其法定代理人具有律師資格者，不在此限。
(2)上訴人之配偶、三親等內之血親、二親等內之姻親，或上訴人
  為法人、中央或地方機關時，其所屬專任人員具有律師資格並
  經法院認為適當者，亦得為第三審訴訟代理人。
民事訴訟法第466條之2：
上訴人無資力委任訴訟代理人者，得依訴訟救助之規定，聲請第
三審法院為之選任律師為其訴訟代理人。
